臺灣高等法院刑事裁定
110年度抗字第1476號
抗  告  人
即  受刑人   劉明展

                    住新竹縣○○鎮○○街000巷00號(現於法務部○○○○○○○○○○○執行中)
上列抗告人即受刑人因聲請定其應執行刑案件，不服臺灣新竹地
方法院中華民國110年8月23日裁定（110年度聲字第1008號），
提起抗告，本院裁定如下： 
    主  文
抗告駁回。
    理  由
一、原裁定意旨略以：抗告人即受刑人（下稱抗告人）劉明展因
    犯詐欺等案件，經臺灣高等法院高雄分院、臺灣高雄地方法
    院、臺灣桃園地方法院、臺灣新北地方法院、臺灣臺南地方
    法院、本院、臺灣高等法院各判處如附表所示之刑，並經確
    定在案，有各該判決書及臺灣高等法院被告前案紀錄表在卷
    可參。又受刑人所犯附表編號2、8所示之罪，前經臺灣高雄
    地方法院以108年度審訴字第921號、本院109年度訴字第334
    號等判決判處應執行有期徒刑2年、3年10月，則受刑人所犯
    如附表所示各罪之宣告刑，既應予合併處罰，依前開最高法
    院裁判意旨，前定之應執行刑當然失效，自應以其各罪之宣
    告刑為基礎，受量處合併宣告刑總和以下刑期之外部限制，
    且不得較上開已定應執行刑與其餘各罪之總和為重之內部限
    制，併予敘明。另受刑人因前開違反洗錢防制法案件，經本
    院以109年度金訴字第87號判決判處有期徒刑4月、併科罰金
    新臺幣3萬元，罰金部分諭知易服勞役之折算標準確定，所
    諭知罰金刑部分，非屬本件聲請人聲請定其應執行刑範圍，
    是本院僅就附表所示有期徒刑部分定其應執行之刑，關於罰
    金刑部分，應依原判決執行之，附此敘明。爰依刑事訴訟法
    第477條第1項，刑法第53條、第51條第5款，定應執行有期
    徒刑10年等語。
二、抗告意旨略以：
　㈠民國94年刪除刑法第56條連續犯，並於95年7月1日起施行一
    罪一罰代之。惟對於部分習慣犯等犯罪是否會因一罪一罰後
    再數罪併罰，導致刑罰過重，而產生「情輕法重」之不合理
    現象，不無可議，有違最高法院97年度台抗字第513號、98
    年度台抗字第634號裁判意旨。又如殺人犯，人命關天除惡
    性重大外，往往獲判15年不等之刑期，竊盜犯、毒品犯所犯
    罪行之惡性難與奪人性命之殺人罪行相比擬，卻往往因一罪
    一罰遭判處達15年、20年，甚至30年之重刑，其於法律所重
    之基本原則「比例原則」，不可不謂「刑輕法重」。有鑑於
    此，各級法院對所轄數罪併罰應定執行刑之裁定案件，仍有
    諸多以「連續犯」、「概括犯意」之客觀認定作為裁定依據
    ，以免失之不公。本院99年度易字第229號、98年度上訴字
    第5195號、台中地院98年度易字第2067號判決等，定徵法曹
    諸公，於定應執行刑或審核數罪併罰更定執行刑時，莫不抱
    以寬憫恕懷之心，作較為公正比例原則之判決、裁定，期免
    神聖律法失衡而淪為「刑輕法重而不墜」。
　㈡抗告人不由俯思自己因連續犯下多起詐欺等罪，經法院判處1
    8年9月徒刑，為外部界限，新竹地方法院9案定應執行有期
    徒刑10年，不符比例原則，難以讓抗告人甘服，抗告人的行
    為固屬咎由自取，無可怨天尤人，然抗告人所犯罪刑情狀，
    竟獲判重刑如重殺人重罪，實稍嫌過苛，因是斗膽呈狀，伏
    乞重鑒法內施仁更新裁定，鼓勵抗告人早啟自新之機，復歸
    社會。
　㈢抗告人細數過往成長歲月，多年來父母親為彌補未曾陪伴抗
    告人成長的愧歉，冀望遲來的愛與關懷可以找回迷途的孩子
    ，只要是監所可以會客的日子，父母親總不辭辛苦前來辦理
    會客，而每當會客完畢，看著父母親離去的背影，抗告人尤
    感懊悔與不孝之至。抗告人已知所警惕，痛惡前非，於獄所
    謙遜接受一切教化與矯治，亦冀望司法能酌予抗告人自新之
    機會，將來早日回歸社會，並希望能來得及彌補對至親父母
    之愧歉，請求更新裁定，給予抗告人一次改過自新之機會等
    語。
三、按判決確定前犯數罪者，併合處罰之；數罪併罰，有二裁判
    以上，宣告多數有期徒刑者，於各刑中之最長期以上，各刑
    合併之刑期以下，定其應執行之刑期，但不得逾三十年，刑
    法第50條第1項前段、第53條、第51條第5款分別定有明文。
    次按數罪併罰之定應執行之刑，係出於刑罰經濟與責罰相當
    之考量，並非予以犯罪行為人或受刑人不當之利益，為一種
    特別的量刑過程，相較於刑法第57條所定科刑時應審酌之事
    項係對一般犯罪行為之裁量，定應執行刑之宣告，乃對犯罪
    行為人本身及所犯各罪之總檢視，除應考量行為人所犯數罪
    反應出之人格特性，並應權衡審酌行為人之責任與整體刑法
    目的及相關刑事政策，在量刑權之法律拘束性原則下，依刑
    法第51條第5款之規定，採限制加重原則，以宣告各刑中之
    最長期為下限，各刑合併之刑期為上限，但最長不得逾30年
    ，資為量刑自由裁量權之外部界限，並應受法秩序理念規範
    之比例原則、平等原則、責罰相當原則、重複評價禁止原則
    等自由裁量權之內部抽象價值要求界限之支配，使以輕重得
    宜，罰當其責，俾符合法律授與裁量權之目的，以區別數罪
    併罰與單純數罪之不同，兼顧刑罰衡平原則。個案之裁量判
    斷，除非有全然喪失權衡意義或其裁量行使顯然有違比例、
    平等諸原則之裁量權濫用之情形，否則縱屬犯罪類型雷同，
    仍不得將不同案件裁量之行使比附援引為本案之量刑輕重比
    較，以視為判斷法官本於依法獨立審判之授權所為之量情裁
    奪有否裁量濫用之情事。此與所謂相同事務應為相同處理，
    始符合比例原則與平等原則之概念，迥然有別（最高法院10
    0年度台上字第21號判決意旨參照）。又執行刑之量定，係
    事實審法院裁量之職權，倘其所酌定之執行刑，並未違背刑
    法第51條各款所定之方法或範圍（即法律之外部性界限），
    亦無明顯違背公平、比例原則或整體法律秩序之理念（即法
    律之內部性界限）者，即不得任意指為違法或不當（最高法
    院107年度台抗字第1043號、第1056號裁定意旨參照）。
四、經查：
　㈠抗告人所犯如原裁定附表所示，共14罪，宣告刑合計為有期
    徒刑18年9月，原審乃於各該宣告刑之最長期（有期徒刑2年
    ）以上，各刑合併之刑期（有期徒刑15年11月）以下，定應
    執行刑為有期徒刑10年，經核並未逾越刑法第51條第5款所
    定之法律外部性界限，亦未較先前曾定應執行刑之加計結果
    （指原裁定附表編號2、8，分別曾經定應執行有期徒刑2年
    、3年10月，加計編號1、3至7、9之罪分別處有期徒刑1年6
    月、1年6月、1年6月、1年3月、4月、1年、1年、1年、2年
    、2月、2月、1年，合計為有期徒刑15年11月）更為不利。
    且就該定執行刑裁量權之行使，從形式上觀察，並無違反法
    律之目的及法律秩序之理念所在，並已審酌行為人所犯各罪
    間之整體關係，所定之應執行刑，核無違反內部性界限之情
    形。
  ㈡刑法修正將連續犯、常業犯規定悉予刪除，考其立法目的，
    係基於刑罰公平原則考量，杜絕僥倖犯罪心理，並避免鼓勵
    犯罪之誤解，乃改採一行為一罪一罰。是定其刑期時，除仍
    應就各別刑罰規範之目的、輕重罪間體系之平衡、整體犯罪
    非難評價、各行為彼此間之偶發性、與被告前科之關聯性、
    各行為所侵害法益之專屬性或同一性、數罪對法益侵害之加
    重效應、罪數所反映之被告人格特性與犯罪傾向等，為綜合
    判斷外，尤須參酌上開實現刑罰公平性，以杜絕僥倖、減少
    犯罪之立法意旨，為妥適之裁量。查抗告人所犯附表所示各
    罪均為詐欺案件，然其不法與罪責程度均不容小覷，且各該
    行為係侵害不同被害人之財產法益，衡諸集團性詐欺犯罪動
    搖法律秩序之嚴重性、任擇被害對象所造成不特定民眾恐慌
    之普遍性，如可藉由定應執行刑之機制，大幅縮減抗告人實
    際承受自由刑之不利益，不僅使上開確定判決所宣示之嚴加
    制裁效果形同虛言，更不足以彰顯抗告人貪圖己利加入詐欺
    集團之法敵對意識與犯罪傾向，自非所宜。抗告人於抗告理
    由中謂自己犯詐欺案件遭判刑之定應執行刑10年，實稍嫌過
    苛云云，顯未體認其所從事詐欺犯行對於社會秩序、被害人
    財產法益之嚴重侵害，冀圖淡化其罪責程度，自非可取。再
    兼衡抗告人所犯該附表各罪之犯罪行為態樣、手段、次數、
    各罪之侵害法益、個別罪質內容、各罪犯罪情節、對其犯罪
    應予之整體非難評價等一切情狀，足認原審所定應執行有期
    徒刑10年，已屬適度減輕抗告人之刑期，並無過重之情事。
    至抗告意旨稱冀望司法能酌予抗告人自新之機會，將來早日
    回歸社會，並希望能來得及彌補對至親父母之愧歉等節，亦
    非判決確定後定應執行刑法院所應審酌之事項，故抗告人上
    開所指，亦屬無據。從而，本件抗告意旨指摘原裁定不當，
    為無理由，應予駁回。　
五、綜上，原審所為本件定應執行刑之裁定，核無不合。抗告人
    提起抗告所執前開情詞，指摘原裁定不當，為無理由，應予
    駁回。　
據上論斷，應依刑事訴訟法第412條，裁定如主文。　　
中　　華　　民　　國　　110 　年　　10　　月　  29 　 日
　　　　　　        刑事第七庭  審判長法　官  孫惠琳
　　　　　　　　　　　　　　　　　　  法　官  張育彰　　
　　　　　　　　　　　　　　　　　　  法　官  王惟琪
以上正本證明與原本無異。
如不服本裁定，應於收受送達後五日內向本院提出再抗告狀。
                                      書記官  陳怡君
中　　華　　民　　國　　110 　年　　11　　月　　2 　　日